臺灣雲林地方法院刑事判決　　　　　　　 94年度訴字第884號
公　訴　人　臺灣雲林地方法院檢察署檢察官
被　　　告　乙○○
上　一　人
選任辯護人　許哲嘉律師
被　　　告　甲○○
上　一　人
指定辯護人　林再輝律師
上列被告等因違反毒品危害防制條例案件，經檢察官提起公訴（
94年度偵字第4471號）及擴張犯罪事實（95年度偵字第699 號）
，本院判決如下：
    主  文
乙○○連續販賣第一級毒品，處有期徒刑拾伍年，扣案第一級毒
品海洛因參包（合計淨重壹點參伍公克、空包裝重零點伍壹公克
）、第二級毒品甲基安非他命壹包（淨重玖點伍伍柒柒公克）沒
收銷燬之。未扣案之販賣第一級毒品及第二級毒品所得共計新臺
幣拾貳萬柒仟伍佰元沒收之（其中販賣第一級毒品所得新臺幣壹
萬元部分與甲○○連帶沒收），如全部或一部不能沒收時，以其
財產抵償之（其中販賣第一級毒品所得新臺幣壹萬元部分與甲○○之財產連帶抵償之）。
甲○○連續販賣第二級毒品，處有期徒刑柒年陸月，扣案第二級
毒品甲基安非他命壹包（淨重玖點伍伍柒柒公克）沒收銷燬之。
甲○○被訴販賣第一級毒品部分無罪。
    犯  罪  事  實
一、乙○○、甲○○均明知海洛因及安非他命、甲基安非他命係
    毒品危害防制條例所列管之第一級及第二級毒品，不得非法
    持有及販賣，竟意圖營利，而基於共同或單獨販賣第一級毒
    品海洛因之概括犯意聯絡，並各基於販賣第二級毒品安非他
    命或甲基安非他命之概括犯意，分別為下列販賣第一級毒品
    、第二級毒品之行為：
（一）乙○○於民國94年初起至同年10月18日止，此期間內，連
      續在雲林縣水林鄉○○村○○○路34號住處，販賣第一級
      毒品海洛因30次與丙○○，其中6 次交易價格為新臺幣（
      下同）6,000 元，5 次為3,000 元，其餘19次則均為2,00
      0 元。而其中交易價格為2,000 元之販賣行為中，有5 次
      並由甲○○負責秤重、分裝，而與甲○○共同販賣（甲○○此部分所涉販賣第一級毒品罪嫌，應由檢察官另行偵辦
      ）。
（二）甲○○與乙○○之姪戊○○，雖共同居住在雲林縣水林鄉
      ○○村○○○路34號內，惟為避免家人發現，戊○○乃以
      電話向甲○○購買第二級毒品安非他命，雙方並約定將毒
      品放置在該處廁所內交付。於94年8 月9 日晚間某時，甲○○在雲林縣水林鄉○○村○○○路34號廁所內，以此方
      式，將價額為300 元之第二級毒品安非他命，販賣與戊○○。94年8 月10日晚間某時，再以同一方式，將價額為
      250 元之第二級毒品安非他命販買給戊○○，惟2 次販賣
      均尚未取得價金。
（三）乙○○於94年3 月間，在上開雲林縣水林鄉○○村○○○
      路34號住處，以500 元之價格，販賣第二級毒品安非他命
      給丁○○。又於同年7 、8 月間，由乙○○提供價格500
      元之安非他命，交與不詳姓名年籍成年男子，攜帶前往本
      院北港簡易庭前，共同販賣給丁○○。
（四）乙○○於94年8 月間起至94年10間止，連續10次，在上開
      雲林縣水林鄉○○村○○○路34號住處及其附近，販賣第
      一級毒品海洛因給辛○○，其中1 次價格為1,000 元，其
      餘9 次則均為500 元。
（五）乙○○於94年1 、2 月間某日，在雲林縣水林鄉○○村○○○路34號住處，販賣第二級毒品安非他命5 千元與己○○。94年3 月7 日晚間7 時30分至8 時之間，又以2 萬4
      千元及3 千元之價格，同時販賣第一級毒品海洛因1 包及
      第二級毒品甲基安非他命11包給己○○。
（六）嗣於94年10月18日晚間7 時30分許，經檢察官指揮雲林縣
      警察局北港分局員警，在雲林縣東勢鄉○○○路廟前拘獲
      乙○○、甲○○2 人，並在甲○○手提包內起獲手機4 支
      ，且隨即前往雲林縣水林鄉○○村○○○路34號處搜索，
      而於該處扣得甲基安非他命1 包（淨重9.6553公克，取樣
      0.0976公克已鑑析用罄，餘9.5577公克）、海洛因3 包（
      原扣得2 包，但其中1 包內有2 包分裝毒品，合計淨重1.
      35公克、空包裝重0.51公克），及監視鏡頭4 個、手機4
      支、注射針筒10支、分裝袋5 包、安非他命吸食器1個 、
      注射用水2 瓶、鏟管1 支、止血帶1 條等物。
二、案經雲林縣警察局北港分局報告臺灣雲林地方法院檢察署檢
    察官偵查起訴及臺中縣警察局刑警隊報告臺灣苗栗地方法院
    檢察署檢察官呈請臺灣高等法院檢察署檢察長令轉臺灣雲林
    地方法院檢察署檢察官移送併辦。
    理  由
壹、關於證據能力部分：
（一）被告乙○○於94年8 月12日在臺中縣警察局刑警隊及同日
      在臺灣苗栗地方法院檢察署檢察官訊問筆錄之證據能力：
  １、按訊問被告被告應出以懇切之態度，不得用強暴、脅迫、
      利誘、詐欺、疲勞訊問或其他不正之方法；又被告之自白
      ，非出於強暴、脅迫、利誘、詐欺、疲勞訊問、違法羈押
      或其他不正之方法，且與事實相符者，得為證據，刑事訴
      訟法第98條、第156 條第1 項分別定有明文。
  ２、本件被告就上開警訊及偵查筆錄，雖辯稱係受員警及檢察
      官以減刑為由加以利誘，故而坦承販賣云云。惟本院認為
      ，被告於臺中縣警察局刑警隊之警訊筆錄，並未記載任何
      關於得減輕其刑之事項，而被告在臺灣苗栗地方法院檢察
      署檢察官訊之偵查筆錄，係於被告坦承販賣犯行並具體供
      述上手之後，檢察官始告以毒品危害防制條例及證人保護
      法之相關規定，並非於訊問開始，即先告知減刑規定。況
      且上開相關得減輕刑度之規定，並非針對被告坦承販賣毒
      品行為，即可獲得減刑之優惠，而係以被告供述上手毒品
      來源為先決要件，故被告縱使坦承犯販賣行為，亦不當然
      可獲減刑之優惠。且上開法律規定，該種情形下得減輕其
      刑，此既係法所明文，則偵查犯罪之公務員告以被告該條
      規定，僅係具提醒用意，不能認為屬不正之方法，故本院
      認為被告上開2 份筆錄之取得，並無不法情事，應認為有
      證據能力。
（二）證人丁○○警訊筆錄部分：
  １、按被告以外之人於檢察事務官、司法警察官或司法警察調
      查中所為之陳述，與審判中不符時，其先前之陳述具有較
      為可信之特別情況，且為證明犯罪事實存否所必要者，得
      為證據，刑事訴訟法第159 條之2 定有明文。
  ２、本件證人丁○○於本院審理中稱：沒有跟乙○○購買過毒
      品，甚至稱沒有見過乙○○，自己在警察局是隨便說說，
      而在偵查中講的也不太記得，那時因施用毒品後，精神害
      怕，就隨便說幾個，以前都忘了，不知如何做筆錄云云（
      本院卷三第48頁、第49頁）。此與其在94年10月6 日警訊
      中所述，曾向乙○○購買毒品安非他命，時間係94年3 月
      份起，親自到乙○○家購買，每次500 元至1,000 元不等
      ，係乙○○與其一手交錢一手交貨等情（雲林縣警察局北
      港分局警卷第43頁、第44頁），顯然不符。
  ３、而丁○○於94年10月31日偵查中之以證人身份具結證述：
      不認識甲○○。跟乙○○、郭逸祥比較熟，與許硯富、王
      新翔、黃智宗只是普通認識。安非他命向乙○○、郭逸祥
      、黃智宗買過。半年多前向黃智宗買。3 、4 個月前，向
      乙○○買過好幾次，絕大多數都是跟乙○○買，黃智宗、
      郭逸祥都是很久以前買的。都直接去乙○○家買。沒有用
      手機先聯絡乙○○。第1 次向乙○○買是3 月份，最後1
      次是7 、8 月，用手機0000000000與他聯絡說要買500 元
      ，時間應該是下午，與他約在北港簡易庭前，他是叫他旁
      邊的小弟拿過來的。還有一支0000000000號手機。都用這
      2 支電話購買毒品等詞（雲林地檢署94偵4471號卷第40頁
      至第41頁）。
  ４、本院認為丁○○於94年10月6 日在警訊中，非但具體指出
      販賣者之姓名、購買之時間、地點，更於數十張相片中，
      明確指認其所指訴之販賣毒品者相片。而於近月之後，在
      偵查中復能再度重複指出販毒者姓名，並具體說明對個別
      毒販購買毒品之交易模式，顯然並非其在本院所述之隨便
      說說云云。故本院認為丁○○之警訊筆錄，與其在本院之
      審理證述相比，具有較為可信之特別情況，且為證明犯罪
      事實存否所必要者，依上開規定，應得為證據。
（三）證人辛○○警訊筆錄部分：
  １、按被告以外之人於檢察事務官、司法警察官或司法警察調
      查中所為之陳述，與審判中不符時，其先前之陳述具有較
      為可信之特別情況，且為證明犯罪事實存否所必要者，得
      為證據，刑事訴訟法第159 條之2 定有明文。
  ２、本件證人辛○○於本院審理中稱：不記得跟誰買過毒品，
      是員警告訴他要講跟乙○○購買（本院卷三第33頁背面）
      ，嗣又改稱，因為之前乙○○與丙○○熟悉，以為乙○○
      挑撥丙○○開槍傷害，所以對乙○○有恨意才在警局這樣
      說云云（本院卷三第34頁）。此與其於警訊中所述，曾在
      乙○○雲林縣水林鄉○○村○○○路住處，向乙○○購買
      超過10次以上之海洛因，每次均1,000 元左右等情（雲林
      地檢署94偵4471號卷第79頁），迥然不同。
  ３、而辛○○於94年11月24日偵查中之以證人身份具結證述：
      跟乙○○買過10次左右，約從8 、9 月份開始，最後一次
      約是在10月，都買海洛因。我都用公用電話打他的手機00
      00000000，每次都是他親自接得，他都跟我約地點拿毒品
      ，每次都是他親自拿出來給我的，最多1 次買1,000 元，
      最少1 次買500 元的。交易的地點大部分都在牛挑灣往水
      林的一條道路上，有時在他家。我跟乙○○認識是遇到一
      個綽號叫「泰山」的人介紹的。乙○○就是11月2 日警詢
      筆錄所附照片的人。沒有跟甲○○買過毒品，我知道他身
      邊有一個女友，但我沒有跟她接洽過。跟乙○○沒有過節
      等語（雲林地檢署94偵4471號卷第85頁至第86頁）。
  ４、本院認為辛○○於警訊、偵查中，均明確指認向乙○○購
      買第一級毒品海洛因，且對於乙○○使用之行動電話號碼
      、居住之處所，乙○○有一名女友等情狀，均知之甚稔。
      而其於本院審理中，一方面推說沒有打電話給乙○○過，
      電話是警察提供的，當天他還問警察乙○○是誰云云（本
      院卷第34頁背面），表示自己根本與乙○○不熟識，電話
      、住址、相片都是警察主動提供，自己彷彿根本不認識乙○○。然而一方面卻又說在警察局告訴警察，講槍傷的事
      情，有懷疑乙○○（本院卷第34頁背面），是認為乙○○
      挑撥丙○○開槍才說乙○○販毒云云（本院卷第35頁背面
      至第36頁），又表示知道乙○○與丙○○關係密切，並且
      對於自己受槍傷之重大恩怨事項，懷疑是乙○○所挑撥，
      彷彿自己與乙○○之間有重大仇怨存在。辛○○此種前後
      矛盾之供述，顯然無法令人採信。而其警訊所述卻與偵查
      相符，故本院認為辛○○之警訊筆錄，與其在本院之審理
      證述相比，具有較為可信之特別情況，且為證明犯罪事實
      存否所必要者，依上開規定，應得為證據。
貳、認定犯罪事實所憑的理由及證據：
一、被告乙○○、甲○○販賣第一級毒品海洛因給丙○○部分：
（一）被告辯稱：
  １、被告乙○○就此部分辯稱：丙○○可能是因為之前有涉嫌
      殺人未遂案件，後來是因為到被告家，從被告家中出去後
      被警察抓到，所以懷疑是被告通報。之前丙○○是拿錢給
      被告，要被告幫他去買，不然就是合資一起去拿，丙○○
      也曾經和辛○○一起拿毒品賣給被告云云（本院卷三第13
      頁）。
  ２、被告甲○○則辯稱：每次拿毒品回來，都是她在幫忙裝，
      因為每次他們的錢比較少，所以在分的時候都是她在處理
      ，就是被告甲○○先分裝然後再拿給丙○○云云（本院卷
      三第13頁）。
（二）證人丙○○於本院審理及偵查中分別具結證稱：
  １、海洛因是向乙○○購買（本院卷三第4 頁背面）、都是直
      接跟乙○○接洽，但也有由甲○○轉交，錢都是直接拿給
      乙○○（本院卷三第5 頁）、都是直接去乙○○家購買，
      沒有事先聯絡，如果乙○○不在的話，就要等（本院卷三
      第5 頁背面、第6 頁背面）、有時候乙○○懶得用，叫甲○○拿給他（本院卷三第7 頁背面）、就是秤毒品重量及
      分裝到袋子都是甲○○處理（本院卷三第8 頁）。
  ２、而關於購買的時間及次數，丙○○則證稱：購買時間從94
      年初開始（本院卷三第9 頁）、94年7 月因案被捕，釋放
      後仍有向乙○○購買毒品（本院卷三第9 頁背面）、次數
      超過20次（本院卷三第9 頁）、一星期有時1 次，有時候
      不一定，差不多每星期都會去，最少也有30次（本院卷三
      第10頁）。甲○○幫忙秤毒品及分裝毒品的次數約5 次（
      本院卷三第11頁）、7 月遭員警查獲之毒品即是向乙○○
      所購得（本院卷三第11頁背面、第12頁）。
  ３、另就購買之價錢部分，丙○○亦證稱：每次購買價錢不一
      定，從2,000 元到6,000 元都有（本院卷三第5 頁）、大
      部分買2,000 元（本院卷三第10頁）、3,000 元的約5 、
      6 次（本院卷三第10頁背面）、6,000 元的約有6 、7 次
      （本院卷三第11頁）。
  ４、丙○○並稱：乙○○家是樓房，購買毒品在樓下一樓（本
      院卷三第6 頁背面、第7 頁），在雲林縣牛挑灣，詳細地
      址不清楚，差不多是3 樓的獨棟建築（本院卷三第8 頁背
      面、第9 頁）等語。
  ５、再丙○○於94年8 月29日偵查時亦證述：「被查獲的7 月
      11日晚上，在我身上查扣到的1 包海洛因是在被查獲前5
      分鐘左右在『英雄』他家的房間內以2,000 元跟他買的」
      、「（跟乙○○買毒品）不到20次，約有10來次了」、「
      約每天都有跟他買」、「每次約買2000到3000元」、「（
      購買地點）都是在他家」、「他女朋友，綽號『儷雲』（
      台語）（與他一起賣毒品）」等情（雲林地檢署94偵4471
      號卷第98頁至第99頁）。
  ６、丙○○於本院審理中，就關於被告2 人共同販賣第一級毒
      品海洛因之證述，詳細而明確。所述交易之對象、方式、
      地點、時間，前後所述亦均一致。雖其於偵查中就購買毒
      品之次數、頻率及金額，與本院審理中所述略有差異，然
      因證人向被告購買毒品之時間距今已有多時，且購買次數
      頻繁，其因記憶有所不及而略有差異，實屬正常而無法苛
      責，況其差異亦在一般常情可接受之範圍內。故丙○○於
      偵查及本院所證述，關於被告2 人共同販賣第一級毒品海
      洛因之情節，應堪採信。
（四）而丙○○於94年7 月11日、12日，分別經雲林縣警察局北
      港分局及臺灣雲林第二監獄採尿送驗，結果均呈嗎啡、甲
      基安非他命陽性反應，此有雲林縣衛生局煙毒尿液檢驗成
      績書、雲林縣警察局北港分局查獲煙毒嫌犯尿液送驗真實
      姓名對照表、臺灣雲林第二監獄收容人員尿液採集作業確
      認書、同意書、檢體採收紀錄表、詮昕科技股份有限公司
      濫用藥物尿液檢驗報告在卷可稽（本院卷三第78頁至第87
      頁），顯見丙○○確實係施用毒品之人。而其為員警查獲
      當時，所扣得之白粉1 包，經法務部調查局鑑定結果，含
      第一級毒品海洛因成分，淨重0.17公克（空包裝重0.22公
      克），此亦有法務部調查局鑑定通知書附卷可查（本院卷
      三第81頁），是丙○○所稱：7 月11日晚上查扣到海洛因
      ，是在被查獲前5 分鐘左右在乙○○家的房間內以2,000
      元跟他買的等情，應非無據。
（五）再被告乙○○、甲○○雖均辯稱，係與丙○○共同合資購
      買毒品云云；被告乙○○並稱，丙○○係因涉嫌殺人未遂
      案件到被告家，從被告家出去後被警察抓，懷疑係被告通
      報，所以挾怨報復云云。惟查，販賣毒品者被證人供出來
      源而遭法辦後，為避免遭受重刑追訴，除有部分被告完全
      否認其事者外，大多避重就輕，諉稱其係與證人合資購買
      毒品，或其係代證人向他人購買毒品云云，以圖混淆卸責
      ，而在警、偵訊時供出被告販毒之證人，為免得罪被告而
      不利於己，亦常於事後翻異前供改稱其係與被告合資購買
      毒品或其係請被告代其向他人購買毒品，警詢時所供係警
      方強迫其指證被告，並非實在云云，以圖掩飾其在警詢時
      指證被告之事實而協助被告卸責，此種情形在法院審判實
      務上所見甚為普遍，其原因除基於被告與證人本身趨吉避
      凶之人性自然心理之外，其主要原因係在於所謂「合資購
      買」、「代為向他人購買」其外觀行為即「交貨取款」之
      動作，均與販賣（或轉賣）毒品行為表現相同，3 者間甚
      難由外觀行為加以區分，而前2 者與販賣毒品行為唯一不
      同之處，僅係在於行為人主觀上是否有營利之意思，及是
      否有從轉手毒品中獲取利潤之區別而已，而行為人主觀上
      是否有販賣之意圖與其是否有從交貨取款之行為中獲取利
      潤，則甚難取得證人證述以外之直接證據資料加以證明，
      因此，被告基於保護自己之本能，往往採取此類辯解，以
      圖混淆真相而脫免刑責，至證人為免得罪被告對己不利，
      亦往往改以相同之說法，俾便協助被告卸責。再者施用毒
      品者，均應有其毒品來源，且施用毒品者之間彼此互通有
      無而零星販賣之情形亦甚為普遍，如上手有毒品，自可直
      接將毒品販賣予需用者，如上手無毒品，亦可由該上手向
      再上手取得毒品後轉賣予需用者，且轉賣可獲取相當差價
      及利潤，而合資購買，對於出面向上手購買毒品再轉交者
      並無利可圖，且毒品原可依購買者資力之不同而增減其購
      買之份量，並無必須與他人合資購買之必要性存在，基於
      人類圖利自己之本能以觀，一般毒品施用者大多習於利用
      轉手毒品之機會牟取利益（相當於轉賣行為），茍非有特
      殊情事，較少以所謂「合資購買」之方式取得毒品，雖有
      謂合資購買毒品份量較多，較為便宜云云，然毒品係違禁
      物，物稀價昂，貨源取得不易，並非一般滯銷商品須以打
      折或多買多送之方式促銷，尚難認有所謂購買較多較便宜
      之情事，因此所謂「合資購買毒品」，在理論上固有其存
      在之或然性，然依實際情況言，多半係基於施用毒品者彼
      此間具有較特殊之關係或交情（例如夫妻、兄弟或感情極
      佳之朋友等）之前提下，始較有存在之情形，而在不具有
      上述特殊關係之情形下，事實上較為罕見。況證人丙○○
      於本院審理中已證稱，與被告素無恩怨，目前亦無任何金
      錢上之糾紛（本院卷三第11頁背面），而其於偵查、審理
      中，均具結證稱，係向被告2 人所購買，且其證述之內容
      並無重大瑕疵或矛盾，況其採尿送驗與扣案毒品檢驗之結
      果，亦與其供述相符，並無憑空虛構證詞之情形。而販賣
      第一級毒品係屬重罪，指證他人販賣毒品，將使他人遭科
      處重刑，本身亦須承擔誣告或偽證之刑責，證人丙○○之
      毒品來源既係乙○○處，則雙方之間必無可能有何重大的
      夙怨仇隙存在，否則何必甘冒遭對方檢舉之重罪，而與對
      方有毒品之往來，故丙○○應無必要為此損人害己之愚行
      。況果係合資共購，則雙方必先約定個別之出資額，再會
      同前往上手處購買毒品，其時間、地點、金額、對象、數
      量，均可為特定而具體。然被告自查獲之伊始，即從未以
      與他人合資共購為抗辯，其於本院詰問證人丙○○後，見
      丙○○供述甚為明確，始欲以此脫免刑責，其臨訟杜撰之
      情灼然可見，應無可採。
（六）而證人丙○○所稱，向被告2 人購買毒品海洛因之次數最
      少也有30次（本院卷三第10頁），甲○○幫忙秤毒品及分
      裝毒品的次數約5 次（本院卷三第11頁）。另就購買之價
      錢部分，丙○○亦證稱：每次購買價錢不一定，從2,000
      元到6,000 元都有（本院卷三第5 頁）、大部分買2,000
      元（本院卷三第10頁）、3,000 元的約5 、6 次（本院卷
      三第10頁背面）、6,000 元的約有6 、7 次（本院卷三第
      11頁）等情。則本院以最有利於被告之標準計算，被告乙○○至少曾販賣30次之第一級毒品海洛因與丙○○，其中
      5 次並與甲○○共犯。而其販賣金額以最低情形認定，則
      6,000 元應有6 次、3,000 元應有5 次，其餘19次則為2,
      000 元。而甲○○共犯部分，以最有利於其之認定，應為
      5次均屬2,000元之交易。
二、被告甲○○販賣第二級毒品安非他命給戊○○部分：
（一）被告甲○○辯稱：戊○○雖曾以打電話或傳簡訊之方式，
      向其要求提供安非他命，但自己從未提供任何毒品給戊○○云云（本院卷三第135 頁背面）。
（二）然戊○○於本院審理中證稱：曾經跟甲○○拿過安非他命
      ，是在她居住在雲林縣水林鄉○○村○○○路34號這段期
      間，拿過1 、2 次（後改稱只有拿過1 次），其他10幾次
      沒有拿到（本院卷三第91頁）。數量不多，也沒給過錢，
      那1 次原本好像說要給300 元還是500 元，毒品是在家裡
      的廁所交付的（本院卷三第92頁）。並稱在電話都是以「
      糖果」、「硬的」等詞稱呼安非他命（本院卷三第94頁背
      面）。
（三）而戊○○於94年10月19日偵查中證述：乙○○是我父親之
      親弟弟，是我叔叔。甲○○住在文明西路34號約半年左右
      ，她跟乙○○有睡在同一間。文明西路34號是一條死巷子
      。乙○○和甲○○沒有結婚。我都叫甲○○「儷」。我
      施用的安非他命不一定都是跟甲○○拿的，跟她拿過10次
      左右，從她住在文明西路34號開始。我都沒有給她錢，都
      是先跟她拿，說晚一點再給，但錢我都沒有給她過，她每
      次都用分裝袋給我一點點。在廁所給我，我怕家裡的人知
      道。我住2 樓，乙○○住在1 樓進門左邊等情（雲林地檢
      署94偵4471號卷第21頁至第22頁）。
（四）證人戊○○於偵查及本院審理中，均一致陳稱，曾自甲○○處，取得第二級毒品安非他命，而未給付任何金錢。僅
      係次數究係10餘次，1 或2 次，抑或僅僅1 次，前後供述
      不一致。而本院勘驗戊○○所使用之0000000000號行動電
      話與甲○○使用之0000000000號行動電話通訊監察錄音，
      發現有2 人曾有下列對話：
  １、通話日期及時間：94年8 月8 日21時51分33秒（發話者：
      甲○○、受話者：戊○○）（本院卷一第183 頁背面至第
      184 頁）
    發話者：‧‧‧（聲音重疊，聽不清楚）
    受話者：喂？
    發話者：嗯。
    受話者：有，我有打過去了。
    發話者：打啥？
    受話者：妳沒收到嗎？
    發話者：訊息喔？
    受話者：嘿啊。
    發話者：我還沒看，嗯。
    受話者：哪有可能？
    發話者：我還沒看ㄟ啊。
    受話者：那塊沒有了啦。
    發話者：‧‧‧（聽不清楚）
    受話者：下班在舊的地方啦。
    發話者：好。
    受話者：好，300 喔。
  ２、通話日期及時間：94年8 月9 日11時51分0 秒（發話者：
      甲○○、受話者：戊○○）（本院卷一第184頁）
    （背景音：鐵門給我鎖著啦。）
    受話者：喂？
    （背景音：鐵門鎖著啦。）
    發話者：你說2 點15是晚上的2 點15喔？
    受話者：晚上啦，喔....
    發話者：哭夭，我哪會知道？
    受話者：我昨天打給妳，就是要、要、就要給妳拿，妳沒看
            我昨天還下去樓下嗎？
    發話者：哪時候？我想說....
    受話者：我給妳打敗了啦。
    發話者：呵....
    受話者：我還給妳打等一下，我後面還給妳打等一下ㄋㄟ。
    發話者：我不知道。
    受話者：我不知道唷，唉囉....
    發話者：呵....
    受話者：沒關係，我等一下，差不多，我在5 點會回去，妳
            、妳5 點多之前給我拿去放一下好不好？
    發話者：好啦好啦。
    受話者：再麻煩一下。
    發話者：好啦。
    受話者：讓我早一點拿，妳不要常常都到這麼晚才給我拿。
    發話者：呵... 好啦好啦，你要打電話跟我講，要不然我會
            忘記啦。
    受話者：我知道妳記憶、我知道妳都會忘記啊。
    發話者：呵....
    受話者：我們常常都在講....
    發話者：嘿啊，我都會忘記啊。
    受話者：啊說妳都不接電話啦，明明我昨天打給妳，妳就電
            話拿著....。
    發話者：我都用震動啦。
    受話者：都不接啦。
    發話者：電話用震動啦。
    受話者：我晚一點再打給妳啦。
    發話者：好啦好啦。
    受話者：妳要記得幫我拿去放喔。
    發話者：好啦。
    受話者：ㄏㄡ，好好。
  ３、通話日期及時間：94年8 月9 日17時08分14秒（發話者：
      戊○○、受話者：甲○○）（本院卷一第184 頁背面）
    受話者：喂？
    發話者：我現在要回去啊喔。
    受話者：好啦。
    發話者：ㄏㄡ，妳會記得喔？
    受話者：好。
    發話者：啊，好好好。
  ４、通話日期及時間：94年8 月9 日23時05分10秒（發話者：
      甲○○、受話者：戊○○）（本院卷一第185 頁）
    發話者：喂。
    受話者：廁所咧。
    發話者：喔好好....
    受話者：順便把「藍婷（音譯）」的拿給他啊。
    發話者：好。
    受話者：啊你（發話者：蛤？）叫、叫「藍婷（音譯）」他
            那個錢你拿去放在、放在那裡啦。
    發話者：好好好。
  ５、通話日期及時間：94年8 月10日10時51分39秒（發話者：
      甲○○、受話者：戊○○）（本院卷一第185 頁）
    發話者：（我出去你剛起來喔，我出去你剛起來喔。）
    受話者：喂？
    發話者：怎樣？
    受話者：拿‧‧‧（聽不清楚）
    發話者：蛤？
    受話者：200 元糖果給我。
    發話者：蛤？
    受話者：拿200 元糖果給我啦。
    發話者：200 。
    受話者：嘿，啊我昨天的錢順便拿給妳。
    發話者：好。
  ６、通話日期及時間：94年8 月10日20時55分57秒（發話者：
      戊○○、受話者：甲○○）（本院卷一第185 頁背面至第
      196頁）
    受話者：喂？
    發話者：喂？
    受話者：嗯。
    發話者：嘿，妳現在有沒有辦法先幫我放在、放在廁所？
    受話者：好啦。
    發話者：ㄏㄡ。
    受話者：好啦。
    發話者：啊我、我等一下有沒有？我身體洗好，我錢會放在
            廁所裡面。
    受話者：嗯。
    發話者：ㄏㄡ。
    受話者：我知道。
    發話者：再麻煩一下。要不然我再回去，妳若剛好（受話者
            ：我知道啦。）又剛去廁所，就又放在那裡，對不
            對？
    受話者：我知道啦。
    發話者：ㄏㄡ。
    受話者：我知道啦。
    發話者：250 。
    受話者：好啦。
    發話者： ㄏㄡ。
    受話者：好啦。
    發話者：多用一點給我啦。
    受話者：好啦。
    發話者：好，拜拜。
  ７、通話日期及時間：94年8 月10日21時51分40秒（發話者：
      戊○○、受話者：甲○○）（本院卷一第186 頁）
    受話者：喂？
    發話者：妳幫我拿去廁所放。
    受話者：蛤？
    發話者：妳幫我拿去廁所放。
    受話者：什麼啦？
    發話者：妳幫我拿去廁所放啦。
    受話者：我拿去了啊。
    發話者：妳拿去了唷？好好好。
    受話者：嘿呀。
（五）依上開本院勘驗之通訊監察譯文內容顯示，戊○○於94年
      8 月8 日晚上即與甲○○聯繫欲購買300 元之安非他命（
      即編號１電話），但並未取得，故於翌日即94年8 月9 日
      中午11時許以電話向甲○○抱怨並再度約定於同日下午5
      點多交易（即編號２電話）。同日17時戊○○再度提醒甲○○交易之事（即編號３電話）。同日晚上11時許，雙方
      約定在住處廁所交付毒品（即編號４電話）。而翌日即8
      月10日上午，戊○○又打電話欲向甲○○購買200 元之安
      非他命，並稱要把昨日交易之金錢順便交付給甲○○（即
      編號５電話），顯然戊○○已取得昨日甲○○所交付之30
      0 元毒品，惟本次200 元之毒品交易是否成功則無證據證
      明之。到了8 月10日晚間22時50分許，戊○○復向甲○○
      購買購買250 元之安非他命（即編號６電話），同日21時
      51分，甲○○並告知已將毒品放置在廁所（即編號７電話
      ），此後戊○○即未再向甲○○抱怨未交付毒品，則該次
      甲○○顯然已依約定將250 元之毒品安非他命放置在廁所
      交付給戊○○。且依上開通訊監察譯文所示之交易情形，
      雙方交付毒品安非他命的地點，都是在家中廁所，時間都
      是在夜間，此與戊○○上開供述相符。是依戊○○之證詞
      及上開通訊監察譯文內容，可知甲○○至少曾於94年8 月
      9 日及10日，連續2 次將價值各為300 元及250 元之安非
      他命販賣給戊○○。雖依通訊監察譯文內容，無從得知戊○○是否確實已將金錢交付給甲○○，且戊○○於偵查、
      審理中，又均供稱未將金錢交給甲○○，是本院自無從認
      定甲○○已實際獲取販賣安非他命毒品所得。惟2 人間確
      實有交易毒品之行為存在，應無可疑。況戊○○與乙○○
      為叔姪關係，甲○○又係乙○○之同居女友，且供應毒品
      給戊○○，則戊○○為袒護甲○○，而在不抵觸客觀證據
      之情形下，盡可能為減免甲○○刑責之供述，應可認定。
      惟縱使如此，戊○○仍供述係向甲○○取得安非他命，且
      其供述又與通訊監察譯文相符，則其供述自堪採信，被告
      所辯從未交付毒品給戊○○云云，應無可採。
三、被告乙○○販賣第二級毒品安非他命給丁○○部分：
（一）被告乙○○就此部分辯稱：對丁○○沒有印象，沒有賣毒
      品給丁○○云云（警卷第8頁）。
（二）然查，丁○○在94年10月6 日警訊中陳稱：曾向綽號「英
      松」之人購買毒品（警卷第43頁），並在28張相片中，指
      認編號21之乙○○者為綽號「英松」之人（警卷第46頁）
      。於該次警訊筆錄中，丁○○亦指認王新翔（綽號老仔）
      、許硯富（綽號蜘蛛）、郭逸祥（綽號祥仔）、黃智宗（
      綽號六五）、陳秋雲（綽號小涵）均曾販賣毒品，並具體
      指出購買之時間、地點、金額（警卷第43頁至第44頁），
      並均指認相片（警卷第46頁）。
（三）嗣丁○○於94年10月31日偵查中之以證人身份具結，再度
      證述：不認識甲○○。跟乙○○、郭逸祥比較熟，與許硯
      富、王新翔、黃智宗只是普通認識。安非他命向乙○○、
      郭逸祥、黃智宗買過。半年多前向黃智宗買。3 、4 個月
      前，向乙○○買過好幾次，絕大多數都是跟乙○○買，黃
      智宗、郭逸祥都是很久以前買的。都直接去乙○○家買。
      沒有用手機先聯絡乙○○。第1 次向乙○○買是3 月份，
      最後1 次是7 、8 月，用手機0000000000與他聯絡說要買
      500 元，時間應該是下午，與他約在北港簡易庭前，他是
      叫他旁邊的小弟拿過來的。還有一支0000000000號手機。
      都用這2 支電話購買毒品等詞（雲林地檢署94偵4471號卷
      第40頁至第41頁）。已明確證稱，曾向乙○○購買毒品安
      非他命。
（三）雖丁○○於本院審理中翻異前供，改稱沒有跟乙○○購買
      過毒品，甚至稱沒有見過乙○○，自己在警察局是隨便說
      說，而在偵查中講的也不太記得，那時因施用毒品後，精
      神害怕，就隨便說幾個，以前都忘了，不知如何做筆錄云
      云（本院卷三第48頁、第49頁）。惟本院認為，丁○○於
      94年10月6 日之警訊、同年10月31日之偵查，2 次均明確
      指出向乙○○購買毒品，同時並能指出除向乙○○外，並
      有其他多位販賣毒品之人，且對於每位販毒者與其交易之
      時間、地點、金額均能詳細說明，絕無所謂精神狀態不佳
      ，隨便說說不記得等情事，是本院認為丁○○在審理中所
      述，顯係為被告推諉卸責之詞，應不足採信，其在警訊及
      偵查中所述應較為可採。
（四）依丁○○上開警訊及偵查所述，以最有利於被告之認定，
      乙○○至少曾於94年3 月間及94年7 、8 月間，分別在上
      開住處及本院北港簡易庭前，以500 元之價格，連續販賣
      第二級毒品安非他命給丁○○之事實，應可認定。
四、被告乙○○販賣第一級毒品給辛○○部分：
（一）被告乙○○就此部分辯稱：根本不認識辛○○，也沒有販
      賣毒品給辛○○云云（本院卷一第50頁）。
（二）然辛○○於94年11月24日偵查中明確證述：我跟乙○○買
      過10次左右，約從8 、9 月份開始，最後一次約是在10月
      ，都買海洛因。我都用公用電話打他的手機0000000000，
      每次都是他親自接的，他都跟我約地點拿毒品，每次都是
      他親自拿出來給我的，最多1 次買1,000 元，最少1 次買
      500 元的。交易的地點大部分都在牛挑灣往水林的一條道
      路上（當庭在地圖上註明），有時在他家。我跟乙○○認
      識是遇到一個綽號叫「泰山」的人介紹的。乙○○就是11
      月2 日警詢筆錄所附照片（提示）的人。沒有跟甲○○買
      過毒品，我知道他身邊有一個女友，但我沒有跟她接洽過
      。跟乙○○沒有過節等情（雲林地檢署94偵4471號卷第85
      頁至第86頁）。
（三）且其在94年11月2 日之警訊中亦稱：曾在乙○○雲林縣水
      林鄉○○村○○○路住處，向乙○○購買超過10次以上之
      海洛因，每次均1,000 元左右等情（雲林地檢署94偵4471
      號卷第79頁）。其前後於警訊及偵查中所述，均相一致。
（四）雖辛○○於本院審理時翻異前供，改稱：不記得跟誰買過
      毒品，是員警告訴他要講跟乙○○購買（本院卷三第33頁
      背面），嗣又改稱，因為之前乙○○與丙○○熟悉，以為
      乙○○挑撥丙○○開槍傷害，所以對乙○○有恨意才在警
      局這樣說云云（本院卷三第34頁）。然本院認為辛○○於
      警訊、偵查中，均明確指認向乙○○購買第一級毒品海洛
      因，且對於乙○○使用之行動電話號碼、居住之處所，乙○○有一名女友等情狀，均知之甚稔。而其於本院審理中
      ，一方面推說沒有打電話給乙○○過，電話是警察提供的
      ，當天他還問警察乙○○是誰云云（本院卷第34頁背面）
      ，表示自己根本與乙○○不熟識，電話、住址、相片都是
      警察主動提供，自己彷彿根本不認識乙○○。然而一方面
      卻又說在警察局告訴警察，講槍傷的事情，有懷疑乙○○
      （本院卷第34頁背面），是認為乙○○挑撥丙○○開槍才
      說乙○○販毒云云（本院卷第35頁背面至第36頁），又表
      明自己知道乙○○與丙○○關係密切，並且對於自己受槍
      傷之重大恩怨事項，懷疑是乙○○所挑撥，彷彿自己與乙○○之間有重大仇怨存在。辛○○於本院審理中，此種前
      後矛盾之供述，顯然無法令人採信。是應以其在偵查及警
      訊所述方屬事實。
（五）依辛○○上開警訊及偵查所述，以最有利於被告之認定，
      乙○○至少曾於94年8 月間起至94年10間止，分別在上開
      住處及其附近，販賣10次第一級毒品海洛因給辛○○，其
      中至少有1 次價格為1,000 元，其餘9 次則均為500 元，
      而連續販賣第一級毒品海洛因給辛○○之事實，應可認定
      。
五、被告乙○○販賣第一級毒品海洛因、第二級毒品甲基安非他
    命給己○○部分：
（一）被告乙○○就此部分辯稱：是己○○到家裡來賣毒品給他
      ，自己並沒有賣毒品給己○○，以前的女友癸○○可以作
      證云云（本院卷三第61頁背面）。
（二）惟查：己○○於本院審理中具結證稱：94年3 月7 日在乙○○水林鄉牛挑灣住處，曾向其購買1 包第一級毒品海洛
      因2 萬4 千元（本院卷三第54頁）。94年1 、2 月間，也
      是在上開處所，向乙○○購買第二級毒品安非他命5,000
      元，另外在94年3 月7 日晚上7 點半到8 點，購買海洛因
      時也同時向乙○○購買安非他命3,000 元（本院卷三第55
      頁至第56頁）。94年3 月8 日被警察查獲之第一級毒品與
      第二級毒品，就是前一日向乙○○購買之毒品等情（本院
      卷三第60頁背面）。
（二）再己○○於本院95年度訴緝字第33號案，即其自己所涉嫌
      之違反毒品危害防制條例案件審理中自承：沒有販賣安非
      他命給乙○○，是賣給其他朋友。94年1 、2 月間為了要
      賺錢，向綽號英松之男子買進3,000 元至24,000元的海洛
      因，準備要販賣給別人來賺錢。3,000 元是安非他命，24
      ,000 元 是海洛因。只有跟他拿2 、3 次。也有拿5,000
      元的安非他命，但那是之前。是在94年1 、2 月間。海洛
      因沒有賣出去。是以24,000元向綽號英松男子買海洛因之
      前是沒有想到說要賣，後來買回來之後，因為缺錢，所以
      才想說要拿去賣。還沒有賣就被查獲。海洛因是3 月7 日
      晚上8 點多買的。安非他命是1 、2 月間買的，3 月7 日
      也有買3,000 元。從1 、2 月到3 月7 日，總共向英松買
      了3 次安非他命，地點都在水林鄉牛挑灣。3 月7 日買了
      海洛因及安非他命，還沒有賣出去。3 月7 日的安非他命
      是買回來之後才想要賣。第二級毒品部分，承認意圖販賣
      而持有。一級毒品部分，是自己本身買回來要自己用的，
      不是說買回來之後有想要賣。買了這次24,000元回來之後
      想要賣，但還沒有賣就被查獲。所以第一級毒品部分承認
      意圖販賣而持有（本院卷二第95頁背面至第98頁背面）。
（三）嗣己○○於上開案件審理中，經法院傳喚乙○○為證人，
      再經檢察官及辯護人詰問後，己○○對乙○○之證述內容
      表示：沒有賣毒品給乙○○，他說的不實在，毒品是跟他
      買的，怎麼變成他說是他跟我買的，我是跟他買一、二級
      毒品。英松就是證人乙○○本人。我在3 月7 日就跟他購
      買一、二級毒品，在乙○○家跟他買的。我不知道為何他
      說他跟我買。應該是我先咬他，他就咬我。我不曾在他缺
      用時賣給他。我綽號是大目仔，不是郭仔或是陽仔。我沒
      有告訴乙○○我的0000000000電話，也不清楚誰給他的。
      是我有跟他聯絡。有他的電話也是朋友介紹的。我們有碰
      過面，碰面、打電話聯絡就是拿毒品，大部分電話都是拿
      毒品。我跟他買。0000000000電話是我的，我是用這支電
      話聯絡買毒品的。毒品是我向乙○○買的，買來時就分成
      11 包 了，我沒有分裝，打算買回來重新再分裝，當天買
      回來有吸食一點點。我承認一、二級毒品買回來之後有打
      算要賣。一、二級毒品是一起買的，是3 月7 日那一次，
      晚上8 、9 點，在水林鄉牛挑灣，向乙○○買的。我買的
      一、二級毒品就是扣案的那些毒品。一級買24,000元，1
      錢。二級買3,000 元。一級的有4 包，不是買來就包好，
      買回來是1 包，因為有加糖比較大包，所以分成4 包，是
      我在戶籍地後厝路6 號家裡分裝的，因為袋子裝不下去，
      量會溢出來，所以分成4 包。還沒開始秤重，只是分裝而
      已。夾鏈袋是3 月8 日之前3 、4 天買的，因為我那時用
      都會固定量，1 包用1 天，所以是用來分裝給自己吸食用
      的。買回來後因為欠銀行錢，需要錢，所以想自己賣。我
      買毒品的對象只有乙○○，之前沒有都是跟他拿。沒有別
      的買毒品的對象。買那些分裝袋時沒有要用來分裝毒品便
      於販賣，後來才有這個意思。後來我買了這一次我才有打
      算要賣，之前是因為朋友來找我，因為他們說需要毒品，
      他們要多少，我就去跟乙○○拿，然後拿給他們，算是沒
      有賺錢，但有偷一些起來自己吸食（本院卷二第104 頁至
      第104 頁背面、第105 頁背面至第116 頁）。證人上開所
      述，與其在本院供述相較，雖就購買第二級毒品安非他命
      之次數究係三次或二次，因記憶有所不及而略有差異，然
      其餘購買毒品之種類、時間、地點等細節均相一致，自堪
      信其所述為真。
（四）再經本院傳喚乙○○所聲請傳訊之證人癸○○到庭詰問，
      其證稱：93年或94年間曾在乙○○文明西路22號處住過，
      但不認識己○○，有看過綽號「大目仔」之人，但不認識
      ，沒有印象有人介紹乙○○去向「大目仔」拿毒品，也不
      知道「大目仔」是否去過乙○○家，自己則在94年3 月間
      已入監服刑，因為只在乙○○家住不到半年，所以乙○○
      之事她並不清楚等情（本院卷三第131 頁背面至第133 頁
      背面）。據證人上開陳述，並不知道己○○是否有販賣毒
      品給乙○○，是被告上開所辯，癸○○知道是己○○賣毒
      品給他云云，並無可採信。
（五）而己○○於於94年3 月8 日為警查獲，並扣得海洛因4 包
      、安非他命11包，上開物品經法務部調查局、憲兵司令部
      刑事鑑識中心鑑定結果，4 包白粉均含第一級毒品海洛因
      成分，合計淨重8.30公克；11包顆粒，均含有甲基安非他
      命成分，此有二機關所出具之鑑定通知書、鑑驗通知書（
      本院卷三第116 頁、第115 頁）在卷可稽。而一般人對於
      甲基安非他命與安非他命，因其性質相似，故均通認為係
      安非他命，從而己○○於上開供述中亦均以安非他命稱之
      ，實與事實並無違背，且亦堪認其上開所述向乙○○購買
      毒品等情實有所據，並非虛構捏造之詞。
六、末按海洛因及甲基安非他命分別係毒品危害防制條例第二條
    第二項第一、二款所定之第一、二級毒品，物稀價昂，其持
    有販賣者，政府查緝甚嚴，苟非有利可圖，當不願甘冒法律
    制裁之風險，而予販賣；又按販賣毒品乃違法行為，非可公
    然為之，亦無公定價格，容易分裝並增減份量，而每次買賣
    之價量，輒因買賣雙方關係之深淺、資力、需求量及對行情
    之認知、來源是否充裕、查緝是否嚴緊、購買者被查獲時供
    出購買對象之風險評估等因素，而異其標準，非可一概而論
    ，而販賣海洛因之利得，除被告坦承犯行或價量俱臻明確外
    ，委難察得實情，販賣之人從價差或量差中牟利之方式雖異
    ，其意圖營利之販賣行為則同一，職是之故，即使未經查得
    實際販賣之利得，但除非別有事證，足認係按同一價量委買
    或轉售，確未牟利外，尚難執此遽認非法販賣之證據有所未
    足，而諉無營利之意思，或阻卻販賣犯行之追訴（最高法院
    87年度臺上字第3164號判決參照）。以本件而論，雖無法明
    確計算被告2 人販毒可得之利潤，然被告2 人既係販賣毒品
    之人，其取得毒品之成本需費不貲，自無平價轉讓毒品自負
    風險之理，被告2 人有販賣毒品藉以營利之意圖甚明。綜上
    所述，被告2 人確有上開販賣毒品之事實，所辯要均屬推諉
    卸責之詞，無可採信，本件事證明確，被告2 人犯行堪以認
    定。
參、論罪科刑的理由：
一、按刑法於94年2 月2 日修正公布，並於95年7 月1 日施行，
    而行為後法律有變更者，適用行為時之法律。但行為後之法
    律有利於行為人者，適用最有利於行為人之法律，刑法第2
    條第1 項定有明文，而有關新舊法之比較，應就罪刑有關之
    連續犯、累犯加重等暨其他法定加減原因（如身分加減）與
    加減例等一切情形，綜其全部罪刑之結果而為比較（最高法
    院九十五年第八次刑事庭會議決議參照）。經查：
（一）毒品危害防制條例第4 條第1 項、第2 項之規定雖未修正
      ，惟上開條文併科罰金部分，被告行為時刑法第33條第5
      款「罰金：一元以上」之規定，於被告行為後修正公布為
      「罰金：新臺幣一千元以上，以百元計算之」，罰金刑之
      最低額已由新臺幣三元提高為新臺幣一千元，比較新舊法
      結果，以舊法較為有利。
（二）又刑法第2 條第1 項但書所規定適用最有利於行為人之法
      律，係指行為人行為時與行為後裁判時之法律皆有處罰之
      規定，始有比較新舊法之適用。而新舊法何者最有利於行
      為人，固應就罪刑有關法定加減原因等規定之情形，而為
      比較，但對於犯罪構成要件是否寬鬆，乃屬犯罪成立與否
      之範圍，與是否有利之比較無涉（最高法院93年臺上字第
      4154號判決參照）。本件被告行為後，刑法第28條關於「
      實施」之文字雖已修正為「實行，惟此僅為杜爭議，而確
      定在「實行」概念下之共同參與行為，始成立共同正犯之
      概念，對於共同正犯之處罰規定之規定並無不同，是刑法
      關於共同正犯之處罰規定於新法並無較有利之情形。依刑
      法第2 條第1 項前段之規定，應逕行適用被告行為時之法
      律規定，即應適用修正前刑法第28條之規定論處，併予指
      明。
（三）被告行為後，刑法第56條之連續犯規定，業已刪除，此刪
      除雖非犯罪構成要件之變更，但顯已影響行為人刑罰之法
      律效果，自屬法律有變更，而連續犯之規定刪除後，被告
      所犯各次販賣第一級、第二級毒品之犯行，均屬獨立，應
      各別論罪後併合處罰，自較舊法以連續犯論斷為重，比較
      新舊法結果，以適用舊法較為有利。
（四）被告行為後，刑法第64條第2 項、第65條第2 項規定業經
      修正，修正前刑法第64條第2 項規定：「死刑減輕者，為
      無期徒刑，或為十五年以下十二年以上有期徒刑」，第65
      條第2 項則規定：「無期徒刑減輕者，為七年以上有期徒
      刑」，而修正後刑法第64條第2 項規定：「死刑減輕者，
      為無期徒刑」，第65條第2 項則規定：「無期徒刑減輕者
      ，為二十年以下有期徒刑十五年以上有期徒刑」，比較新
      舊法結果，修正後死刑、無期徒刑減輕規定已分別由「為
      無期徒刑，或為十五年以下十二年以上有期徒刑」、「為
      七年以上有期徒刑」，提高為「為無期徒刑」、「為二十
      年以下有期徒刑十五年以上有期徒刑」，自以適用舊法較
      為有利。
（五）綜合比較結果，舊法均較為有利，則依刑法第2 條第1 項
      前段之規定，本件自應適用最有利於行為人之法律即行為
      時法。
二、核被告乙○○所為犯罪事實欄一之（一）、（五），販賣第
    一級毒品海洛因與丙○○、己○○部分，係犯毒品危害防制
    條例第4 條第1 項之販賣第一級毒品罪；所為犯罪事實欄一
    之（三）、（四）、（五），販賣第二級毒品安非他命、甲
    基安非他命給丁○○、辛○○、己○○部分，係犯毒品危害
    防制條例第4 條第2 項之販賣第二級毒品罪。被告甲○○所
    為犯罪事實欄一之（二），販賣第二級毒品安非他命給戊○○部分係犯毒品危害防制條例第4 條第2 項之販賣第二級毒
    品罪。被告乙○○持有第一級、第二級毒品、被告甲○○持
    有第二級毒品之低度行為，分別為販賣第一級、第二級毒品
    罪之高度行為所吸收，均不另論罪。被告乙○○就犯罪事實
    欄一之（一）販賣第一級毒品行為與甲○○間；及就犯罪事
    實欄一之（三），在本院北港簡易庭前販賣第二級毒品給丁○○之行為，與該不詳姓名年籍成年男子間，均有犯意聯絡
    及行為分擔，皆為共同正犯。被告乙○○販賣第一級毒品及
    第二級毒品之犯行，被告甲○○販賣第二級毒品之犯行，均
    時間緊接，手段相同，顯皆係基於概括犯意反覆為之，均應
    依修正前刑法連續犯之規定，論以一連續販賣第一級毒品既
    遂罪及一連續販賣第二級毒品既遂罪，並均加重其刑，惟乙○○販賣第一級毒品罪之法定本刑為死刑或無期徒刑部分，
    依法不得加重之，故僅就罰金刑部分加重之。被告乙○○所
    為犯罪事實欄一之（五）部分，於94年3 月7 日，同時販賣
    第一級、第二級毒品予己○○，該次販賣行為雖有二種毒品
    ，但販賣之交付行為僅有一次，係一行為觸犯數罪名，應依
    想像競合犯之規定，從一重之連續販賣第一級毒品罪論處。
    至於檢察官移送併辦，關於乙○○所犯販賣第一級毒品、第
    二級毒品給己○○之犯行，與起訴部分有修正前刑法連續犯
    裁判上一罪之關係，本院自得併與審理，附此敘明。
三、本件被告乙○○固有多次販賣毒品海洛因犯行，惟其所販賣
    之數量非鉅，僅供吸毒者施用，其犯罪情節尚非重大，其惡
    性與犯罪情節核與大量走私進口或長期販賣毒品之所謂「大
    盤」、「中盤」毒販迥然不同，如不論其情節輕重，遽處以
    販賣第一級毒品罪之法定本刑死刑或無期徒刑，誠屬情輕法
    重，過於嚴苛，有傷人民對於法律之情感，爰依修正前刑法
    第59條之規定酌減其刑。而販賣第一級毒品罪之法定本刑無
    期徒刑減輕者，依修正前刑法第65條規定得減為有期徒刑7
    年以上，原應依法先加後減之，惟本件販賣第一級毒品罪之
    法定本刑死刑及無期徒刑依規定均不得加重，故僅減輕之。
四、審酌被告乙○○前有違反麻醉藥品管理條例之前科，而被告
    甲○○前則無其他不良素行，及2 人犯罪之動機、目的、手
    段、智識程度，販賣毒品之種類、次數、數量、時間等，暨
    其明知毒品具有成癮性，服用後會產生依賴性，且戒解不易
    ，嚴重破壞人之身心健康，竟為圖一己之私利，販賣毒品與
    他人施用，危害社會治安不輕，及犯後均仍否認犯行態度不
    佳等一切情狀，分別量處如主文所示之刑。
五、扣案之毒品海洛因共3 包，經鑑定結果均含有海洛因成份；
    毒品甲基安非他命1 包，經鑑定結果含有甲基安非他命成分
    ，已如前述，係分別屬第一級、第二級毒品，不問屬於犯人
    與否，爰均依毒品危害防制條例第18條第1 項前段之規定，
    宣告沒收銷燬之。包裹上開毒品之包裝袋，縱使與毒品分離
    秤重，一般而言，仍會有極微量毒品殘渣殘留在原包裝袋上
    ，無法完全析離，是均應認屬於毒品之一部分，而併予沒收
    銷燬。
六、末按，毒品危害防制條例第19條第1 項規定：犯第4 條至第
    9 條、第12條、第13條或第14條第1 項、第2 項之罪者，其
    供犯罪所用或因犯罪所得之財物，均沒收之，如全部或一部
    不能沒收時，追徵其價額或以其財產抵償之，係採義務沒收
    主義，凡供犯上開之罪所用或因犯罪所得之財物，均應宣告
    沒收，並不以扣案者為限，如不能沒收時，追徵其價額或以
    其財產抵償之，法院無審酌之餘地（最高法院九十六年臺上
    字第823 號判決參照）。又共同正犯犯罪所得之財物為新臺
    幣時，因係合併計算，且於全部或一部不能沒收時以其財產
    抵償之，為避免執行時發生重複沒收、抵償之情形，故各共
    同正犯之間係採連帶沒收主義，於裁判時應諭知被告共同犯
    罪所得之財物應與其他共同正犯連帶沒收之（最高法院96年
    臺上字第2055號判決參照）。被告乙○○販賣毒品海洛因及
    甲基安非他命所得所得共12萬7 千5 百元，應依毒品危害防
    制條例第19條第1項之規定宣告沒收之，如全部或一部不能
    沒收時，以其財產抵償之，又其中販賣第一級毒品所得之1
    萬元均係與甲○○共同販毒而得，參照前引最高法院判決之
    意旨，就此額度內，應對被告乙○○及甲○○為連帶沒收之
    諭知如主文所示，併予敘明。至於其餘扣案之監視鏡頭、行
    動電話、分裝袋等物，被告2 人均否認為其所有；而吸食器
    、注射用水、鏟管、止血帶等物，均無證據顯示與本件販賣
    毒品有關，爰均不予宣告沒收。
肆、其餘公訴事實之判斷：
一、被告乙○○、甲○○販賣第一級毒品海洛因給壬○○部分：
（一）按犯罪事實應依證據認定之，無證據不得認定犯罪事實；
      又不能證明被告犯罪者，應諭知無罪之判決，刑事訴訟法
      第154 條第2 項、第301 條第1 項分別定有規定。次按認
      定不利於被告之事實，須依積極證據，苟積極證據不足為
      不利於被告事實之認定時，即應為有利於被告之認定，更
      不必有何有利之證據。此之所謂證據，須確屬能為被告有
      罪之證明，而無瑕疵可指者，始足當之；再者，犯罪事實
      之認定，應憑證據，所謂證據，須適合為被告犯罪事實之
      證明者，始得採為斷罪資料，如未能發現相當證據，或證
      據不足以證明，自不能以推測或擬制之方法以為裁判基礎
      ；又所謂認定犯罪事實所憑之證據，雖不以直接證據為限
      ，間接證據亦包括在內，然而無論直接或間接證據，其為
      訴訟上之證明，須於通常一般人均不致有所懷疑，而得確
      信其為真實之程度，始得據之為有罪之認定，倘其證明尚
      未達到此一程度，而有合理懷疑存在時，即應為無罪之判
      決（最高法院29年上字第3105號、30年上字第816 號、40
      年臺上字第86號、53年臺上字第2750號分別著有判例參照
      ）。
（二）被告2人均辯稱：不曾販賣毒品給壬○○等情。
（三）證人壬○○於94年10月17日偵查中證述：扣案的那1 包海
      洛因是我的。是一、二個星期前，在宏仁派出所附近的一
      條死巷子裡以500 元買的。人走進去之後，就敲窗戶，有
      一男一女回應，女的約20出頭，男的約30-40 歲，胖胖的
      。我買了2 次，這2 次是我親自去買的，我還跟其他人去
      買了約10幾次，都是至巷口後，我在巷口等待，我朋友去
      買的，綽號「阿宏」，有時買500 元，有時買1,000 元。
      都是從窗外看進去的，有3 、4 個，只有一個女的，其他
      都是男的。在賣毒品的好像是叫「英松」等情（雲林地檢
      署94他883 號卷第228 頁至第229 頁）。則依壬○○上開
      所述，其僅係自窗外觀望，發現屋內有3 、4 個人，其中
      有1 名約20歲之女生，及1 名約30餘歲胖胖之男子，至於
      賣毒品之人，則以不確定之語氣表示：好像叫「英松」，
      其僅描述年齡、體態。並未具體指認甲○○有販賣毒品之
      行為，亦未說明販賣毒品給他的人就是乙○○。
（三）嗣於本院審理中，壬○○具結證稱：購買毒品之對象原係
      朋友抄電話給他，要他打這支電話，但電話號碼他已忘記
      （本院卷三第96頁、第99頁背面）。地點記得是在牛挑灣
      下去的路邊（本院卷三第96頁）。是1 個年輕人，不知道
      姓名，那時候被警察抓到，要我這樣講，自己並不知道英
      松是誰（本院卷三第96頁背面）。對於在庭之甲○○，也
      沒有印象（本院卷三第98頁背面）等情。是其亦無法指認
      被告乙○○、甲○○即係販賣毒品之人。是除上開壬○○
      模糊不確定之偵查供述外，並無其他積極證據，可資證明
      被告2 人確實有販賣第一級毒品海洛因給壬○○。故此部
      分應認為被告2 人罪嫌尚有不足，應為被告有利之認定。
（四）而原起訴關於甲○○上開販賣第一級毒品部分，本院暨無
      法認定犯罪，則應為其無罪之諭知。另檢察官當庭擴張關
      於犯罪事實欄一之（一）甲○○與乙○○共同販賣第一級
      毒品海洛因給丙○○部分，因原起訴之上開部分，本院認
      為應為無罪之諭知，則擴張部分即無所附麗，該部分應由
      檢察官另行偵辦。至乙○○部分，因原起訴書認為與犯罪
      事實欄一之（一）有罪部分有連續犯裁判上一罪關係，本
      院就此爰不另為無罪諭知。
二、併案關於乙○○販賣第二級毒品與戊○○部分：
（一）被告乙○○辯稱：並未販賣第二級毒品給戊○○等情。
（二）經查，戊○○於偵查及本院審理中，僅供述係與甲○○聯
      繫購買毒品之事宜，並於本院審理中，行使拒絕證言權，
      拒絕對乙○○部分作證，是據戊○○證述之內容，並無其
      向乙○○購買毒品之事實。再據本院當庭勘驗通訊監察譯
      文結果，亦未發現戊○○除與甲○○聯繫購買毒品外，另
      有與乙○○交易毒品之事證。是移送併辦關於此部分，本
      院認為依上開證據，尚不足以證明被告乙○○有販賣第二
      級毒品給戊○○之事實，此部分應為被告有利之認定。故
      應退由檢察官另行處置。
三、併案關於被告乙○○販賣第一級毒品海洛因給綽號「阿忠」
    、「正元」、「小虎」、「阿南」、「阿元」部分：
（一）按被告或共犯之自白，不得作為有罪判決之唯一證據，仍
      應調查其他必要之證據，以察其是否與事實相符，刑事訴
      訟法第156 條第2 項規定甚明。又犯罪事實之證明，不論
      係直接證據或間接證據，須於一般人均不致有所懷疑而得
      確信其為真實之程度，始得據為有罪之認定，倘其證明尚
      未達於此程度而仍有合理懷疑存在時，本諸無罪推定之原
      則，自應為被告無罪之判決，故附加於自白之佐證，亦須
      達於無合理懷疑之程度，且非只增強自白之可信性為已足
      ，仍須具備構成犯罪要件事實之獨立證據，亦即除自白外
      ，仍應有足可證明犯罪之必要證據，因此，無被告自白之
      案件，固應調查必要之證據，即已有被告自白之案件，亦
      須調查其他必要之證據，以察其是否與事實相符。
（二）被告乙○○及其辯護人辯稱：並未販賣第一級毒品海洛因
      給綽號「阿忠」、「正元」、「小虎」、「阿南」、「阿
      元」等人，事實上根本沒有這些人，是為了要交代販賣毒
      品才捏造出來的等語（本院卷三第141 頁、第143 頁背面
      ）。
（三）本件被告乙○○於94年8 月12日在臺中縣警察局刑警隊及
      同日在臺灣苗栗地方法院檢察署檢察官訊問中（上開2 份
      被告筆錄，本院均認為有證據能力，詳前述），雖均自白
      曾販賣第一級毒品海洛因給綽號「阿忠」、「正元」、「
      小虎」、「阿南」、「阿元」等人（臺灣苗栗地方法院檢
      察署94年度偵字第3210號卷第9 頁至第12頁、第26頁至第
      27 頁） 。但除被告之自白外，卷內並無其他佐證。而乙○○於該次偵查訊問後，即無其他偵訊筆錄，且檢察官此
      後亦未再就被告之自白部分為任何調查，而係著眼於追查
      乙○○所供述之上游究係何人，嗣將全案移轉管轄於臺灣
      雲林地方法院檢察署，並隨即向本院聲請併辦。是檢察官
      除被告上開自白外，並未再行提出其他事證，以資證明被
      告自白與事實相符。因此，本院認為依前開法條規定，此
      部分被告罪嫌尚有不足，應退由檢察官另行處置。
伍、應適用之法條：
（一）刑事訴訟法第299條第1項前段、第301條第1項前段。
（二）毒品危害防制條例第4 條第1 項、第2 項、第18條第1項
      前段、第19條第1 項。
（三）刑法第2 條第1 項前段、第11條前段，修正前刑法第28條
      、第56條、第55條、第59條、第38條第1 項第2 款。
本案經檢察官庚○○到庭執行職務。
中　　華　　民　　國　　96　　年　　8 　　月　　20　　日
                  刑事第三庭    審判長法  官 劉 國 賓
                                      法  官 廖 淑 華
                                      法  官 王 素 珍
以上正本證明與原本無異。
如不服本判決，應於判決送達後10日內，向本院提出上訴狀。
                                      書記官 李 達 成
中　　華　　民　　國　　96　　年　　8 　　月　　27　　日
毒品危害防制條例第4條
製造、運輸、販賣第一級毒品者，處死刑或無期徒刑；處無期徒
刑者，得併科新臺幣1 千萬元以下罰金。
製造、運輸、販賣第二級毒品者，處無期徒刑或7 年以上有期徒
刑，得併科新臺幣7 百萬元以下罰金。
製造、運輸、販賣第三級毒品者，處5 年以上有期徒刑，得併科
新臺幣5 百萬元以下罰金。
製造、運輸、販賣第四級毒品者，處3 年以上10年以下有期徒刑
，得併科新臺幣3 百萬元以下罰金。
製造、運輸、販賣專供製造或施用毒品之器具者，處1 年以上7
年以下有期徒刑，得併科新臺幣1 百萬元以下罰金。
前五項之未遂犯罰之。
